【裁判字號】    92,訴,2100
【裁判日期】    921006
【裁判案由】    毒品危害防制條例
【裁判全文】
臺灣臺中地方法院刑事判決                        九十二年度訴字第二一號
    公  訴  人  臺灣臺中地方法院檢察署檢察官
    被      告  甲○○
右列被告因毒品危害防制條例案件，經檢察官提起公訴（九十二年度毒偵緝字第一三
八號），經本院合議庭裁定進行簡式審判程序，本院判決如左：
    主  文
陶玉竹連續施用第一級毒品，處有期徒刑柒月。
    事  實
一、甲○○前於民國（下同）九十一年間因施用毒品案件，經觀察、勒戒後，認無繼
    續施用毒品之傾向，業經臺灣臺中地方法院檢察署檢察官於九十一年九月十二日
    ，以九十一年度毒偵緝字第一六四號為不起訴處分確定。詎甲○○猶不知悔改，
    復基於施用第一級毒品海洛因之概括犯意，於九十一年十一月初起至同月二十六
    日為警採尿前九十六時內，在其位於臺中縣太平市○○路○段三巷六號住處，以
    將海洛因放於香煙後點燃後吸取之方式，連續施用第一級毒品海洛因二次，嗣為
    警於九十一年十一月二十六日二十一時許，在臺中市○○路家樂福大賣場停車場
    前查獲，經依本院九十二年度毒聲字第五六一號裁定送觀察、勒戒後，認有繼續
    施用毒品之傾向。
二、案經臺中縣警察局霧峰分局報告臺灣臺中地方法院檢察署檢察官偵查起訴。
    理  由
一、右揭犯罪事實，業據被告分別於警訊及本院簡式審判程序中供承明確，其供稱：
    於九十一年十一月初起至同年月二十六日為警採尿前九十六時內前，曾在住處將
    海洛因放於香煙中點燃吸食之方式施用第一級毒品二次，至於確切之時間，因相
    隔時日甚久，已不復記憶等語綦詳（見臺灣臺中地方法院檢察署九十二年度毒偵
    字第五○四號卷宗第六、本院卷第十七、十八頁），復查：
（一）被告在被查獲後於臺中縣警察局霧峰分局所採集之尿液，經送請臺中縣衛生局
      以免疫學分析法、ＴＯＸＩ－ＬＡＢ方法檢驗結果，係呈嗎啡陽性反應等情，
      有臺中縣霧峰分局委託鑑驗尿液代號與真實姓名對照表、臺中縣衛生局於九十
      二年一月二出具檢驗尿水報告書、濫用藥物尿液檢驗報告各一份在卷足憑（見
      前開毒偵字第五○四號卷宗第八、九頁、九十二年毒偵緝字第一三八號卷宗第
      十六頁）。按海洛因係嗎啡經化學合成之半人工合成品，藥性倍於嗎啡，其經
      吸食或施打進入人體，藉人體解毒系統之代謝作用而分解成藥（毒）性較低之
      嗎啡，故於吸食或施打海洛因之煙毒嫌犯尿液中，可檢驗出嗎啡煙毒反應。另
      一般吸食或施打煙毒（或麻醉藥品）者，經人體代謝作用後，於八小時之內約
      有百分之八十量於尿液中排出，二十四小時後，續有約剩餘量之百分之九十再
      排出，七十二小時後仍有殘餘微量排出，吸食或施打者個人體質不同，其排出
      時間亦會有差異，尤其成癮者（抗藥性強）其於吸食一百二十小時內所採之尿
      液，配合較具公信力之儀器（如氣相質譜儀）仍可能被檢測出，此曾經憲兵司
      令部八十年三月二十五日（八○）鑑驗字第○九九九號函釋在案。參以目前施
      用毒品者以施用毒品海洛因最為常見，施用嗎啡者已甚少見，是被告陶玉竹自
      承於九十一年十一月初起至同年月二十六日為警查獲前九十六小時內，連續施
      用第一級毒品海洛因二次等語，被告之自白與事實相符，即有所據，信屬可採
      。
（二）復以，被告前於九十一年間因施用毒品案件，經本院以九十一年度毒聲字第三
      七三號裁定送觀察、勒戒後，認無繼續施用毒品之傾向，再經臺灣臺中地方法
      院檢察署檢察官於九十一年九月十二日以九十一年度毒偵緝字第一六四號為不
      起訴處分確定等情，有臺灣高等法院被告全國前案紀錄表、臺灣臺中地方法院
      檢察署刑案資料查註紀錄表、法務部全國檢察官線上查詢刑案人在監所最新資
      料報表（見前開偵查卷第一、二、二十九頁，本院卷三至六頁）等件在卷可按
      。被告本次再施用第一級毒品海洛因，經裁定送觀察勒戒後，認有繼續施用毒
      品之傾向，並有臺灣臺中看守所九十二年七月二十一日中所正衛字第○九二○
      ○○二五五○號函附「有無繼續施用毒品傾向證明書」附卷可參（見九十二年
      度毒偵緝字第一三八號偵查卷第十七至十九頁），足見被告本次被查獲施用第
      一級毒品海洛因犯行，確係在前次施用毒品犯行經不起訴處分確定後五年內所
      再犯，且經觀察、勒戒後，認有繼續施用毒品之傾向，至臻明確。
（三）綜上所述，本件事證已明，被告右開犯行，洵堪認定。
二、按海洛因係毒品危害防制條例第二條第二項第一款所定之第一級毒品，不得非法
    施用。是以：
（一）核被告自九十一年十一月初起至同年月二十六日遭警查獲九十六小時內，連續
      二次施用第一級毒品海洛因之部分，均係犯毒品危害防制條例第十條第一項之
      施用第一級毒品罪。被告持有第一級毒品海洛因後，進而施用，其持有之低度
      行為應為施用之高度行為所吸收，不另論以持有第一級毒品罪及持有第二級毒
      品罪。另被告先後二次施用第一級毒品海洛因之犯行，分別於緊接之時間，以
      相同之方法為之，係觸犯構成要件相同之罪，顯係基於概括犯意為之，應依連
      續犯之規定論以一罪，並依法加重其刑。
（二）復以，本件公訴人起訴之事實雖未敘及被告自九十一年十一月初起至同年月二
      十六日為警查獲前之不詳時間，另有施用第一級毒品海洛因一次之犯行，然此
      部分之事實與公訴人起訴之犯罪事實既具有連續犯之裁判上一罪關係，應為起
      訴效力所及，本院自應併予審理，附此敘明。
（三）爰審酌被告於九十一年間因施用毒品案件，經裁定送觀察、勒戒，於九十一年
      九月十二日，經臺灣臺中地方法院檢察署以九十一年度毒偵緝字第一六四號不
      起訴處分，竟仍不知戒惕，再度違犯本件毒品危害防制條例第十條第一項之罪
      ，無視於毒品對於自身健康之戕害及國家對於杜絕毒品犯罪之禁令；其犯罪之
      動機、目的單純；又施用毒品係自戕行為，犯罪手段平和，亦未因此而危害他
      人，所生損害非大；再考之其於犯後坦承犯行，態度良好，並參諸施用毒品者
      均有相當程度之成癮性及心理依賴，其犯罪心態與一般刑事犯罪之本質並不相
      同，應側重以適當之醫學治療及心理矯治處遇為宜，被告復經本院以九十二年
      度毒聲字第一九七六號裁定諭令進行長時間之強制戒治處遇，核該強制戒治之
      性質，固屬保安處分之一種，然既與其所應受之刑罰，同係限制人身自由，揆
      諸比例原則，自應予適當量刑等一切情狀，量處如主文所示之刑，以示懲儆。
據上論斷，應依刑事訴訟法第二百七十三條之一第一項、第二百九十九條第一項前段
，毒品危害防制條例第十條第一項、第二十條第三項前段，刑法第十一條前段、第五
十六條，判決如主文。
本案經檢察官乙○○到庭執行職務
中    華    民    國      九十二      年      十      月        六      日
                            臺灣臺中地方法院刑事第十二庭
                                    法  官  劉  兆  菊
右正本證明與原本無異。
如不服本判決，應於送達後十日內向本院提出上訴狀（須附繕本），上訴於臺灣高等
法院臺中分院。
                                    書記官
中    華    民    國      九十二      年      十      月        六      日
附錄論罪科刑法條
毒品危害防制條例第十條第一項
施用第一級毒品者，處六月以上五年以下有期徒刑。


司法院資訊處製作；財團法人民間司法改革基金會備份。
